臺灣雲林地方法院民事判決　九十三年訴字第七六號
　　原　　　告　乙○○
　　訴訟代理人　丙○○律師
　　被　　　告　甲○○
右當事人間請求損害賠償事件，本院於民國九十三年十二月二十一日言詞辯論終結，
判決如左：
    主    文
被告應給付原告新台幣肆拾陸萬仟肆佰陸拾壹元，及自民國九十二年四月十八日起
，至清償日止，按年息百分之五計算之法定遲延利息。
原告其餘之訴駁回。
訴訟費用由被告負擔百分之三十五，餘由原告負擔。
本判決第一項得假執行。
原告其餘假執行之聲請駁回。
    事    實
甲、原告方面：
一、聲明：被告應給付原告新台幣（下同）一百六十二萬四千一百七十六元，及自起
    訴狀繕本送達之翌日即民國九十二年四月十八日起，至清償日止，按年息百分之
    五計算之法定遲延利息；並願供擔保請准為假執行之宣告。
二、陳述：
　１被告甲○○於民國（下同）九十一年三月十日晚上八時許，駕駛車號Ｓ五－三九
　　三七號自用小客車，沿雲林縣縣道一五八號甲線公路由西往東行駛至雲林縣褒忠
　　鄉省道台十九線公路之路口，適原告駕駛車號ＳＤ－四五○二號自用小貨車搭載
    友人張世和（已歿），沿雲林縣褒忠鄉省道台十九線公路由南往北亦行駛至上開
    路口，被告因飲酒疏未注意車前狀況，且以時速七十公里之速度超速行駛，致撞
    及原告所駕駛之上開自用小貨車，導致訴外人張世和死亡，原告受有左脛骨、腓
    骨開放性骨折、左距骨骨折合併開放性傷口、右脛骨及踝關節骨折、右掌骨骨折
    、右股骨轉子間骨折、骨盆骨折、左鎖骨骨折等傷害，被告之過失及原告所受傷
    害，業經　鈞院九十一年度交易字第一五九號刑事判決認定在案，有判決書影本
    乙份足稽．原告所有之ＳＤ－四五○二號自用小貨車亦因而全毀，有照片影本乙
    份足參。
　２按因故意或過失，不法侵害他人之權利者，負損害賠償責任。又不法侵害他人之
　　身體或健康者，對於被害人因此喪失或減少勞動能力，或增加生活上之需要時，
　　應負損害賠償責任。且不法侵害他人之身體、健康、名譽、自由、信用、隱私、
　　貞操，或不法侵害其他人格法益而情節重大者，被害人雖非財產上之損害，亦得
　　請求賠償相當之金額，此分別有民法第一百八十四條第一項及第一百九十三條第
　　一項及第一百九十五條第一項之規定可據。詎事故發生迄今，被告始終置之不理
　　，為此原告依上開規定，請求被告賠償下列損害：
  Ａ喪失或減少勞動能力部分：
    查原告於九十一年三月十日受被告不法過失傷害後，隨即被送進醫院急救，目前
    雖已出院，惟仍無法工作而在家休養中，為此請求住院及休養期間共十八個月之
    喪失或減少勞動能力部分之損害，以最低基本工資每月一萬五千八百四十元計算
    共二十八萬五千一百二十元。
　Ｂ醫療及增加生活上需要之費用部分：
    醫療費用共四萬四千七百五十六元，有收據影本二十二紙可證。又原告住院及在
    家休養期間，均靠原告之妻黃瓊珠日夜照料，而原告之妻黃瓊珠原本任職於慈靜
    養護中心，日薪九百元，為照顧原告生活起居乃自九十一年三月十日起留職停薪
    至九十二年一月三十一日，有慈靜養護中心證明單影本乙份可按，足見原告之妻
    因照顧原告致全家減少收入計二十九萬四千三百元整（即三百二十七天乘以九百
    元），相對而言，即增加生活上需要之費用達二十九萬四千三百元。上開二筆費
    用共三十三萬九千八百五十六元（本院按：339056元，且原告請求的賠償總額也
    是按339056元計算，可見此處是筆誤）。
  Ｃ精神慰撫金：
    原告因被告之侵權行為致受有上開嚴重傷害，險些喪命，目前原告雖仍在醫治中
    ，惟上開傷勢已造成原告輕度肢障，有中華民國身心障礙手冊影本乙紙足證，且
    受傷部位仍經常嚴重疼痛，可謂生不如死，此對原告身心之打擊不可謂不大，為
    此請求精神慰撫金一百萬元以資補償。
　　以上各項損失共一百六十二萬四千一百七十六元，都是被告侵權行造成的損害，
　　自應命被告賠償。
三、證據：提出本院九十一年度交易字第一五九號刑事判決書影本、慈靜養護中心證
    明單影本、中華民國身心障礙手冊影本各乙份、收據影本二十二紙為證。
乙、被告方面：
一、聲明：駁回原告之訴及假執行之聲請。
二、陳述：
  １本件車禍原告的過失成分比較大，還向我請求我覺得很荒穆。
  ２對刑事判決所認定車禍事故發生之經過情形、臺灣雲嘉區車輛行車事故鑑定委員
    就本件事故所為鑑定結果、道路交通事故調查報告表及現場圖、照片、事故當事
    人警訊筆錄、診斷證明書等沒有意見。
　３原告本來沒有工作，現在請求喪失或減少勞動能力每月損失一萬五千八百四十元
　　，我認為無據。對原告請求醫療費用部分沒有意見。對原告太太黃瓊珠（照顧原
　　告）留職停薪以每日九百元計算損害二十九萬四千三百元部分，請求法院調查照
　　顧原告所需適當期間為多久，對一天以九百元計算沒有意見。原告請求精神慰撫
　　金壹佰萬元太高，請法官認定。
丙、本院依職權向向財團法人彰化基督教醫院函詢：
一、乙○○先生於民國九十一年三月十一日因車禍受傷至貴院就醫，據貴院之診斷證
    明書記載於同年四月二日出院，依其受傷情形住院及治療期間是否不能自理生活
    起居或不便程度較高而需要有人看護或照顧？需要看護或照顧之期間合計為多久
    ？（檢附貴院診斷證明書影本供參）
二、乙○○先生出院後是否仍回貴院門診，如有回診，目前是否已經痊癒？於何時痊
    癒？如尚未痊癒即中斷回診，推估其需經多久（請寫明是自受傷時起算或自最後
    回診日起算）可以痊癒？
三、推估乙○○先生因本件傷害不能工作（喪失勞動能力）之期間為多久？
    理    由
一、本件原告主張被告甲○○於九十一年三月十日晚上八時許，駕駛車號Ｓ五－三九
    三七號自用小客車，沿雲林縣縣道一五八號甲線公路由西往東行駛至雲林縣褒忠
    鄉○○道台十九線公路之交岔路口，適原告駕駛車號ＳＤ－四五○二號自用小貨
    車搭載友人張世和（已歿），沿雲林縣褒忠鄉省道台十九線公路由南往北亦行駛
    至上開路口，被告因飲酒疏未注意車前狀況，且以時速七十公里之速度超速行駛
    ，致與原告所駕駛之上開自用小貨車相撞，導致訴外人張世和死亡，原告受有左
    脛骨、腓骨開放性骨折、左距骨骨折合併開放性傷口、右脛骨及踝關節骨折、右
    掌骨骨折、右股骨轉子間骨折、骨盆骨折、左鎖骨骨折等傷害，被告之過失及原
    告所受傷害，業經本院九十一年度交易字第一五九號刑事判決（原告乙○○部分
    ）認定在案等情，有前開判決書影本、財團法人彰化基督教醫院診斷證明書、道
    路交通事故調查報告表及現場圖、照片、事故當事人警訊筆錄、台灣高等法院台
    南分院九十二年度交上易字第一一三九號刑事判決影本（被告甲○○部分）等件
    在卷可稽，被告對發生本件車禍及原告受傷情形亦不爭執，堪信原告之主張為真
    實。
二、被告駕車不法侵害原告之身體，既經認定，按因故意或過失，不法侵害他人之權
    利者，負損害賠償責任。汽車、機車或其他非依軌道行駛之動力車輛，在使用中
    加損害於他人者，駕駛人應賠償因此所生之損害。又不法侵害他人之身體、健康
    、名譽、自由、信用、隱私、貞操，或不法侵害其他人格法益而情節重大者，被
    害人雖非財產上之損害，亦得請求賠償相當之金額。民法第一百八十四條第一項
    前段、第一百九十一條之二、第一百九十五條第一項分別定有明文。本件事故之
    發生既有應歸責於被告之因素，原告請求被告給付損害賠償，自屬有據。
三、茲將原告請求被告賠償之各項費用，是否應予准許，分述如次：
  １醫療費用部分：原告前往行政院衛生署雲林醫院、財團法人彰化基督教醫院等處
    治療，支出醫療費用共四萬四千七百五十六元，有收據影本二十二紙可證，被告
    對此部分亦不爭執，自可認為是因本件事故所造成之損害。
  ２看護費：就原告上開受傷情形觀察，確屬嚴重，無論在住院期間或出院以後，確
    實需要有人看護，按照一般行情，每日看護費約為二千元左右，原告請求以每日
    九百元計算，尚非過高。至於原告請求計付看護費之期間，為三百二十七日（約
    十一個月），以財團法人彰化基督教醫院於九十三年九月二十三日（距事發已逾
    二年半）出具之診斷證明書記載：「患者目前左右側下肢有腓神經損傷致運動障
    礙及無法負重等情形，並持續門診追中。」及原告領有殘障手冊以觀，看護十
    一個月亦屬相當，此部分即屬因受傷而增加生活上之需要，自得請求賠償。雖原
    告係由其妻黃瓊珠看護，而未向原告請求給付看護費，但此種因夫妻親情而免除
    看護費之利益，應由原告乙○○得之，而非由被告得之，故此部分亦得計入損害
    額（900×327＝294300）。
  ３不能工作之損失：原告並不能證明其平日有何固定的工作與收入，雖然如此，一
    個肢體健全的人，即使不受僱於他人賺取報酬，而僅操作家事，仍有相當的勞動
    價值，此一勞動價值如以基本工資衡量，亦可認為合理，故原告主張其如不受傷
    ，每個月有一萬五千八百四十元的勞動價值，尚屬可採。依財團法人彰化基督教
    醫院於九十三年九月二十三日出具之診斷證明書記載：「患者目前左右側下肢有
    腓神經損傷致運動障礙及無法負重等情形，並持續門診追中。」及原告因本件
    車禍全身多處嚴重骨折，雖經過一年半的治療，恐亦不能恢復工作能力，故原告
    主張因本件車禍一年半不能工作，亦屬合理，其不能工作之損失為二十八萬五千
    一百二十元（15840×18＝285120）。
  ４精神慰藉金部分：查原告受有左脛骨、腓骨開放性骨折、左距骨骨折合併開放性
    傷口、右脛骨及踝關節骨折、右掌骨骨折、右股骨轉子間骨折、骨盆骨折、左鎖
    骨骨折等傷害，傷勢非輕，雖經治療，仍造成輕度肢體殘障，有殘障手冊可證，
    ，尤其治療期間除健保給付外，費用均需自行籌措，又增加生活開支，肉體及精
    神確有相當大的痛苦。本院審酌原告乙○○是國民小學畢業，職業是工人，被告
    甲○○是高職畢業，從事服務業，分別有警訊筆錄之記載可憑，及原告上開受傷
    情形，與兩造之身份、地位等一切情狀，認為原告因本件車禍所受精神上之損害
    以七十萬元為適當，原告主張為一百萬元，尚嫌過高。
四、惟按「損害之發生或擴大，被害人與有過失者，法院得減輕賠償金額，或免除之
    。」民法第二百十七條第一項訂有明文。經查本件事故發生之重要原因之一為兩
    造均於飲酒後違規駕車，此由被告肇事後抽血檢驗所含酒精濃度推算其於肇事當
    時呼氣所含酒精濃度為每公升○．五四毫克以上，而原告經測得之血液酒精濃度
    已達每百毫升一百四十八毫克（換算成呼氣所含酒精濃度為每公升○．七四毫克
    ），此有被告、原告之檢驗報告單各一紙附於相驗卷可參，且原告係轉彎車未依
    規定讓直行車先行，被告則有超速，此由前揭道路交通事故調查報告表及現場圖
    、照片、事故當事人警訊筆錄等件可知。按汽車駕駛人飲酒後其吐氣所含酒精成
    分超過每公升○．二五毫克以上者，不得駕車；汽車行駛至交岔路口時，轉彎車
    應讓直行車先行，道路交通安全規則第一百十四條第二款、第一百零六條第一項
    第六款分別定有明文。本件原告乙○○駕駛小貨車途經肇事地點時，本應注意上
    述道路交通安全規則之規定，且依當時狀況，又非不能注意，竟因酒後駕車而未
    注意對向有被告甲○○之直行車欲通過交岔路口，貿然左轉進入該路口，以致發
    生本件事故，原告之過失情節應較被告甲○○為重。本件事故送請臺灣雲嘉區車
    輛行車事故鑑定委員會鑑定結果，亦認原告之過失行為為本件事故之肇事主因，
    被告則為肇事次因，有該會鑑定意見書一紙在卷可考。準此，本院認為原告應負
    擔百分之六十五之肇事責任，被告則應負擔百分之三十五，而原告所受前揭損害
    ，亦以由兩造按此過失責任比例分擔為合理。
五、綜上所述，原告依據侵權行為之法律關係，得請求被告賠償之金額在四十六萬三
    千四百六十一元（不足一元者捨去），(44756+294300+285120+700000) ×35%＝
    463461.6) ，及自起訴狀繕本送達翌日即九十二年四月十八日起至清償日止，按
    週年利率百分之五計算之法定遲延利息範圍內，於法有據，應予准許。超過以上
    金額之請求則為無理由，應予駁回。
六、本件原告勝訴部分，所命給付之金額未逾新台幣五十萬元，應依職權宣告假執行
    ；至於原告敗訴部分，其假執行之聲請因訴之駁回而失所附麗，不予准許。
七、據上論結，本件原告之訴為一部有理由，一部無理由，依民事訴訟法第七十九條
    、第三百八十九條第一項第五款判決如主文。
中　　　華　　　民　　　國　　九十四　　年　　　一　　　月　　十　一　　日
                                        臺灣雲林地方法院民事庭
~B法　　　官　邱瑞裕
右為正本，係照原本作成。
如對本判決上訴須於判決送達後二十日內向本院提出上訴狀。（須附繕本）
中　　　華　　　民　　　國　　九十四　　年　　　一　　　月　　十　一　　日
~B法院書記官　周玄鎮
